臺灣臺北地方法院民事判決
110年度家繼訴字第63號
原      告  楊素碧    


訴訟代理人  楊偉成    
被      告  楊素月    

            楊通元    

            楊通榮    

                        送達代收人  楊素月  住臺北市○○區○○○路0段0巷0號00樓          
            酒井加代子
上列當事人間請求分割遺產事件，於民國111年8月15日言詞辯論
終結，本院判決如下：
    主      文
被繼承人楊通田所遺如附表一所示之遺產，由兩造按附表二應繼
分比例分割如附表一「分割方法欄」所示。
訴訟費用由兩造依附表二所示應繼分比例負擔。
    事實及理由
甲、程序部分：
一、按家事訴訟事件，除本法別有規定者外，準用民事訴訟法之
    規定，家事事件法第51條定有明文。次按訴狀送達後，原告
    不得將原訴變更或追加他訴，但基礎事實同一、擴張或減縮
    應受判決事項之聲明者，不在此限；又原告於判決確定前，
    得撤回訴之全部或一部；民事訴訟法第255條第1項第第2款
    、第3款、第262條第1項定有明文。查原告起訴時聲明：㈠被
    告應協同原告就附表一編號1至125所示不動產辦理繼承登記
    。㈡被告應協同原告就附表一編號126-145所示動產辦理繼承
    登記。㈢就附表一所示遺產按各1/5裁判分割。嗣於民國111
    年5月3日具狀變更聲明為：被繼承人楊通田所遺如附表一所
    示之遺產，由兩造按各1/5比例分割。依前揭規定，應予准
    許。
二、被告楊素月、楊通元、楊通榮、酒井加代子經合法通知，未
    於言詞辯論期日到場，核無民事訴訟法第386條各款所列情
    事，爰依原告之聲請，由原告一造辯論而為判決。
乙、實體部分：
壹、原告方面：
一、聲明：被繼承人楊通田所遺如附表一所示之遺產，由兩造按
    各1/5比例分割為分別共有。
二、陳述：被繼承人楊通田於50幾年間與被告酒井加代子在臺灣
    結婚，婚後1個月，被告酒井加代子以思念家鄉反日省親，
    一去不復返，行蹤不明。被繼承人楊通田於110年6月6日死
    亡，遺有如附表一所示遺產，兩造為楊通田之繼承人，請求
    就遺產予以裁判分割，由兩造按各1/5比例分配等語。
貳、被告方面：
　　被告楊素月、楊通元、楊通榮、酒井加代子經合法通知，均
    未於言詞辯論期日到場，亦未提出書狀作何主張或陳述。
參、本院之判斷：
一、按繼承人有數人時，在分割遺產前，各繼承人對於遺產全部
　　為公同共有；繼承人得隨時請求分割遺產，但法律另有規定
    或契約另有訂定者，不在此限；民法第1151條、第1164條定
    有明文。次按在公同共有遺產分割自由之原則下，民法第11
    64條所稱之「得隨時請求分割」，依同法第829條及第830條
    第1項規定觀之，自應解為包含請求終止公同共有關係在內
    ，俾繼承人之公同共有關係歸於消滅而成為分別共有，始不
    致與同法第829條所定之旨趣相左，庶不失繼承人得隨時請
    求分割遺產之立法本旨。換言之，終止遺產之公同共有關係
    ，既應以分割方式為之，將遺產之公同共有關係終止改為分
    別共有關係，性質上自亦屬分割遺產方法之一（最高法院82
    年度台上字第748號、85年度台上字第1873號、93年度台上
    字第2609號判決意旨可資參照）。
二、原告主張被繼承人楊通田於110年6月6日死亡，遺有如附表
    一所示遺產，被告酒井加代子為被繼承人楊通田之配偶，楊
    通田與被告酒井加代子並無子女，原告及被告楊素月、楊通
    元、楊通榮為楊通田之兄弟姊妹，兩造為楊通田之全體繼承
    人等事實，有被繼承人楊通田之繼承系統表、除戶戶籍謄本
    、財政部臺北國稅局遺產稅免稅證明書、臺北市信義區戶政
    事務所函、楊通田與酒井加代子結婚登記申請書暨戶籍資料
    、附表一編號1-125所示不動產第一類登記謄本、附表一編
    號126-143所示存款餘額明細、證券保管劃撥帳戶及專戶餘
    額表等為證（見本院卷第13-49、67-94、109-115、167頁）
    。而被告經合法通知均未到庭，復未提出書狀答辯，堪信原
    告主張之事實為真正。
三、被繼承人揚通田所遺如附表一所示遺產，應分割如附表一「
　　分割方法」欄所示：
　㈠按遺產繼承人，除配偶外，依「一、直系血親卑親屬。二、
    父母。三、兄弟姊妹。四、祖父母。」之順序定之；民法第
    1138條定有明文。又配偶有相互繼承遺產之權，配偶與第11
    38條所定第二順序或第三順序之繼承人同為繼承時，其應繼
    分為遺產2分之1，民法第1144條第1項第2款亦有明定。查被
    告酒井加代子為被繼承人揚通田之配偶，原告及被告楊素月
    、楊通元、楊通榮為楊通田之兄弟姊妹，兩造同為楊通田之
    繼承人，依前揭民法第1144條第1項第2款規定，被告酒井加
    代子之應繼分為遺產之1/2，另1/2遺產由原告及被告楊素月
    、楊通元、楊通榮平均繼承，應繼分各1/8。
　㈡兩造均為被繼承人楊通田之繼承人，如附表一所示之遺產屬
　　兩造公同共有，又無不能分割遺產之約定，原告依民法第11
    64條規定，訴請分割附表一所示之遺產，為有理由，應予准
    許。本院審酌被繼承人楊通田所遺如附表一編號1至125所示
    不動產部分，依應繼分比例分別共有方式分割，亦屬遺產分
    割方法之一種，故斟酌上開遺產之性質、經濟效用及全體共
    有人之利益、當事人意見等情，認附表一編號1至125所示之
    不動產，由兩造依附表二所示之應繼分比例分割為分別共有
    為適當。又附表一編號126至145所示存款、股票及其利息，
    有數量單位，性質可分，認由兩造按如附表二所示之應繼分
    比例分配取得為適當。原告主張附表一所示遺產由兩造按各
    1/5比例分割，核屬無據。
四、綜上述，本件被繼承人楊通田所遺附表一所示遺產，應依兩
    造應繼分比例分割如附表一「分割方法」欄所示，為有理由
    ，爰判決如主文所示。
肆、本件事證已臻明確，原告其餘主張及舉證，經核不足以影響
    本判決之結果，自無逐一詳予論駁之必要，併此敘明。
伍、訴訟費用負擔之依據：家事事件法第51條、民事訴訟法第85
    條第1 項但書。　　
中　　華　　民　　國　　111 　年　　9　　 月　　5 　　日
                   家事法庭   法  官　蔡寶樺
以上正本係照原本作成。
如不服本判決，應於判決送達後20日之不變期間內，向本院提出
上訴狀。如委任律師提起上訴者，應一併繳納上訴審裁判費。
中　　華　　民　　國　　111 　年　　9 　　月　　6 　　日
                              書記官　張妤瑄
附表一：
編號 類別 項目 權利範圍/ 金額/股數 分割方法   1 土地                                                                                          台南市○○區○○段0000號 12/10,000 由兩造按如附表二所示應繼分比例分割為分別共有。   2  台南市○○區○○段0000號 12/10,000    3  台南市○○區○○段000000000號 12/10,000    4  台南市○○區○○段000000000號 12/10,000    5  台南市○○區○○段0000號 12/10,000    6  台南市○○區○○段000000000號 12/10,000    7  台南市○○區○○段0000號 12/10,000    8  台南市○○區○○段000000000號 12/10,000    9  台南市○○區○○段0000號 12/10,000   10  台南市○○區○○段0000號 12/10,000   11  台南市○○區○○段0000號 12/10,000   12  台南市○○區○○段0000號 12/10,000   13  台南市○○區○○段0000號 12/10,000   14  台南市○○區○○段000000000號 12/10,000   15  台南市○○區○○段000000000號 12/10,000   16  台南市○○區○○段000000000號 12/10,000   17  台南市○○區○○段0000號 12/10,000   18  台南市○○區○○段000000000號 12/10,000   19  台南市○○區○○段0000號 12/10,000   20  台南市○○區○○段0000號 12/10,000   21  台南市○○區○○段0000號 12/10,000   22  台南市○○區○○段0000號 12/10,000   23  台南市○○區○○段000000000號 12/10,000   24  台南市○○區○○段000000000號 12/10,000   25  台南市○○區○○段000000000號 12/10,000   26  台南市○○區○○段000000000號 12/10,000   27  台南市○○區○○段000000000號 12/10,000   28  台南市○○區○○段0000號 12/10,000   29  台南市○○區○○段0000號 12/10,000   30  台南市○○區○○段0000號 12/10,000   31  台南市○○區○○段000000000號 12/10,000   32  台南市○○區○○段000000000號 12/10,000   33  台南市○○區○○段000000000號 12/10,000   34  台南市○○區○○段000000000號 12/10,000   35  台南市○○區○○段0000號 12/10,000   36  台南市○○區○○段0000號 12/10,000   37  台南市○○區○○段0000號 12/10,000   38  台南市○○區○○段0000號 12/10,000   39  台南市○○區○○段0000號 12/10,000   40  台南市○○區○○段0000號 12/10,000   41  台南市○○區○○段000000000號 12/10,000   42  台南市○○區○○段000000000號 12/10,000   43  台南市○○區○○段000000000號 12/10,000   44  台南市○○區○○段0000號 12/10,000   45  台南市○○區○○段000000000號 12/10,000   46  台南市○○區○○段0000號 12/10,000   47  台南市○○區○○段0000號 12/10,000   48  台南市○○區○○段0000號 12/10,000   49  台南市○○區○○段0000號 12/10,000   50  台南市○○區○○段0000號 12/10,000   51  台南市○○區○○段0000號 12/10,000   52  台南市○○區○○段0000號 12/10,000   53  台南市○○區○○段000000000號 12/10,000   54  台南市○○區○○段000000000號 12/10,000   55  台南市○○區○○段000000000號 12/10,000   56  台南市○○區○○段000000000號 12/10,000   57  台南市○○區○○段000000000號 12/10,000   58  台南市○○區○○段000000000號 12/10,000   59  台南市○○區○○段000000000號 12/10,000   60  台南市○○區○○段000000000號 12/10,000   61  台南市○○區○○段0000號 12/10,000   62  台南市○○區○○段0000號 12/10,000   63  台南市○○區○○段0000號 12/10,000   64  台南市○○區○○段0000號 12/10,000   65  台南市○○區○○段0000號 12/10,000   66  台南市○○區○○段000000000號 12/10,000   67  台南市○○區○○段0000號 12/10,000   68  台南市○○區○○段0000號 12/10,000   69  台南市○○區○○段0000號 12/10,000   70  台南市○○區○○段0000號 12/10,000   71  台南市○○區○○段0000號 12/10,000   72  台南市○○區○○段000000000號 12/10,000   73  台南市○○區○○段0000號 12/10,000   74  台南市○○區○○段0000號 12/10,000   75  台南市○○區○○段000000000號 12/10,000   76  台南市○○區○○段0000號 12/10,000   77  台南市○○區○○段0000號 12/10,000   78  台南市○○區○○段0000號 12/10,000   79  台南市○○區○○段0000號 12/10,000   80  台南市○○區○○段0000號 12/10,000   81  台南市○○區○○段0000號 12/10,000   82  台南市○○區○○段0000號 12/10,000   83  台南市○○區○○段0000號 12/10,000   84  台南市○○區○○段0000號 12/10,000   85  台南市○○區○○段0000號 12/10,000   86  台南市○○區○○段0000號 12/10,000   87  台南市○○區○○段0000號 12/10,000   88  台南市○○區○○段0000號 12/10,000   89  台南市○○區○○段0000號 12/10,000   90  台南市○○區○○段0000號 12/10,000   91  台南市○○區○○段0000號 12/10,000   92  台南市○○區○○段0000號 12/10,000   93  台南市○○區○○段0000號 12/10,000   94  台南市○○區○○段0000號 12/10,000   95  台南市○○區○○段0000號 12/10,000   96  台南市○○區○○段0000號 12/10,000   97  台南市○○區○○段0000號 12/10,000   98  台南市○○區○○段0000號 12/10,000   99  台南市○○區○○段0000號 12/10,000  100  台南市○○區○○段0000號 12/10,000  101  台南市○○區○○段0000號 12/10,000  102  台南市○○區○○段0000號 12/10,000  103  台南市○○區○○段0000號 12/10,000  104  台南市○○區○○段0000號 12/10,000  105  台南市○○區○○段0000號 12/10,000  106  台南市○○區○○段0000號 12/10,000  107  台南市○○區○○段0000號 12/10,000  108  台南市○○區○○段0000號 12/10,000  109  台南市○○區○○段0000號 12/10,000  110  台南市○○區○○段0000號 12/10,000  111  台南市○○區○○段0000號 12/10,000  112  台南市○○區○○段0000號 12/10,000  113  台南市○○區○○○段0000號 12/10,000  114  台南市○○區○○○段0000號 12/10,000  115  台南市○○區○○○段0000號 12/10,000  116  台南市○○區○○○段0000號 12/10,000  117  台南市○○區○○○段0000號 12/10,000  118  台南市○○區○○○段0000號 12/10,000  119  台南市○○區○○○段0000號 12/10,000  120  台南市○○區○○○段0000號 12/10,000  121  台南市○○區○○○段0000號 12/10,000  122  台南市○○區○○○段0000號 12/10,000  123  台南市○○區○○○段0000號 12/10,000  124  台南市○○區○○○段0000號 12/10,000  125  台南市○○區○○○段0000號 12/10,000  126 存款 華南商業銀行(帳號:000000000000) 66元 由兩造依附表二所示之應繼分比例分配。 127 外匯定存 華南商業銀行(帳號:000000000000) 2000澳幣  128  華南商業銀行(帳號:000000000000) 8美元  129 存款 台北富邦銀行(帳號:000000000000) 164,231元  130 證券交割 中國信託商業銀行 (帳號:000000000000) 8,489元  131 存款 中華郵政（帳號：00000000000） 10,201元  132 劃撥帳戶 中華郵政（帳號：000000000000） 1,446元  133 投資 股票 統一  33,788股  134  台化   7,304股  135  中鋼   6,000股  136  長榮   6,241股  137  長榮航  21,785股  138  富邦金  12,452股  139  富邦特     547股  140  富邦金乙特     600股  141  新光金  37,288股  142  遠百  30,000股  143  廣穎   2,000股  144  民間投資   1,666股  145  民間全民電視   3,334股  註：編號126至132部分，未記載幣別者，為新臺幣。     

附表一二：兩造之應繼分
編號   繼承人    應繼分 1 原告 楊素碧   8分之1 2 被告 楊素月   8分之1 3  楊通元   8分之1 4  楊通榮   8分之1 5  酒井加代子   2分之1